---
title: "Laboratorio 2"
output: 
  html_document:
    keep_md: true
---

```{r setup, include=FALSE}
knitr::opts_chunk$set(echo = TRUE)
```

## Lettura, preparazione ed esplorazione "non spaziale" dei dati

```{r}
myscallops <- read.table("scallops.txt", header=T)	
dim(myscallops) 	  # numero di osservazioni e variabili 
myscallops[1:5,]	  # prime 5 righe del dataset
str(myscallops)		  # descrizione sintetica dataset
```

Descrizione dati

```{r}
summary(myscallops)	
```

Istogramma

```{r}
hist(myscallops$tcatch,main="Istogramma scallops data",xlab="numero",ylab="frequenza")
```

Trasformazione di variabili

```{r}
myscallops[,"lgcatch"] <- log(myscallops$tcatch+1)
summary(myscallops$lgcatch)						
hist(myscallops$lgcatch)
```

## Esplorazione "spaziale" dei dati

```{r}
plot(myscallops$long, myscallops$lat,xlab="longitudine", ylab="latitudine")
```

Libreria "maps":

```{r message=FALSE}
library(maps)					# carica libreria per mappe
```


```{r}
map("usa")						# mappa degli USA- data set in R
map("usa",fill=T,col=3, xlim=c(-78,-65), ylim=c(38.2,41.5))
points(myscallops$long, myscallops$lat,cex=0.8)	# aggiunge punti
```

Libreria "spatstat":

```{r message=FALSE}
library(spatstat)
```


```{r}
celle=4	
w<-convexhull.xy(x=myscallops$long,y=myscallops$lat)	# involucro convesso 
X<-ppp(myscallops$long,myscallops$lat,window=w)		    # oggetto point pattern 
plot(X,w,main="")
map("usa",fill=T,col=3, xlim=c(-78,-65), ylim=c(38.2,41.5),add=T)
qx<-quadratcount(X,celle,celle)	### tabella size x size
plot(qx,add=T)
```

Statistiche locali

```{r}
temp=data.frame(tcatch=myscallops$tcatch,
	  lgcatch=myscallops$lgcatch,
	  xclass=cut(myscallops$long,celle),
	  yclass=cut(myscallops$lat,celle),
	  conta=rep(1,length(myscallops$lgcatch))
	  )

m<-data.frame(
  media=as.vector(tapply(temp$lgcatch, INDEX=list(temp$xclass,temp$yclass),FUN="mean")),
  varianza=as.vector(tapply(temp$lgcatch, INDEX=list(temp$xclass,temp$yclass),FUN="var")),
  frequenza=as.vector(tapply(temp$conta, INDEX=list(temp$xclass,temp$yclass),FUN="sum"))
  )

m

plot(varianza~media,m); abline(lm(varianza~media,m),col=2)
plot(m$varianza,ylab="varianza"); abline(h=var(temp$lgcatch),col=2)
```

## Esplorazione per la stazionarietà di larga scala (in media)

```{r}
plot(lgcatch~lat,data=myscallops, ylab="trasformata conteggi",xlab="latitudine")
plot(lgcatch~long,data=myscallops, ylab="trasformata conteggi",xlab="longitudine")
```

Linea di tendenza via kernel:

```{r}
with(myscallops, {
    plot(lat, lgcatch)
    lines(ksmooth(lat,  lgcatch, "normal", bandwidth=sd(myscallops$lat)),  col=2)
    plot(long, lgcatch)
    lines(ksmooth(long, lgcatch, "normal", bandwidth=sd(myscallops$long)), col=2)
    })
```

Analisi 3D:

```{r message=FALSE}
library(scatterplot3d)
```

```{r}
s3d<-scatterplot3d(myscallops$long, myscallops$lat, myscallops$lgcatch,
	                   xlab="longitudine",ylab="latitudine",zlab="log-conteggi",
                      col.grid="lightblue", pch=20,type="h")
```

Con GeoR:

```{r message=F}
library(geoR)		# carica il pacchetto geoR
```


```{r}
obj <- cbind(myscallops$long,myscallops$lat,myscallops$lgcatch)
scallops.geo <- as.geodata(obj,coords.col=1:2,data.col=3)	# converte oggetto in classe geodata

class(scallops.geo); is.list(scallops.geo); length(scallops.geo); names(scallops.geo); 
head(scallops.geo$data);  head(scallops.geo$coords)

points.geodata(scallops.geo,pt.divide="quintiles", col=1:5,xlim=c(-75,-71.1), ylim=c(38.2,41.5))

legend(-72.4, 39.5, pch=19, col=1:5, pt.cex=(1:5)/3,
    c("1° quintile","2° quintile","3° quintile","4° quintile","5° quintile"))
plot(w,add=T)
map("usa",fill=T,col=3, xlim=c(-78,-65), ylim=c(38.2,41.5),add=T)
plot.geodata(scallops.geo,scatter3d = FALSE)
plot.geodata(scallops.geo,scatter3d = TRUE, lowess=T)
```

## Analisi esplorativa di larga scala tramite superfici 

```{r}
lat.lim <- range(myscallops$lat)	# calcola il range
lon.lim <- range(myscallops$lon)
y <- seq(floor(lat.lim[1]),floor(lat.lim[2])+1,by=0.1)
x <- seq(floor(lon.lim[1]),floor(lon.lim[2])+1,by=0.1)
gr<-griglia<-expand.grid(x=x,y=y); dim(griglia)
plot(w,xlab="longitudine",ylab="latitudine"); points(griglia)
```

Si identificano i punti griglia dentro l'involucro convesso:
```{r}
ok <- inside.owin(griglia$x, griglia$y, w) # nodi dentro involucro
plot(w); 
points(griglia$x[ok], griglia$y[ok],cex=0.5)
points(griglia$x[!ok], griglia$y[!ok], pch="x",cex=0.5,col="green")
```

```{r message=F}
library(gstat)
library(maptools)
```


```{r}
locazioni=data.frame(lon=myscallops$lon,lat=myscallops$lat,lgcatch=myscallops$lgcatch)
coordinates(locazioni)=c("lon","lat")
coordinates(griglia) = ~x+y
idw.p=gstat::idw(formula=lgcatch ~ 1, locations=locazioni, newdata=griglia, 
          nmax = 15, idp = 2)
idw.o=as.data.frame(idw.p)
names(idw.o)[1:3]<-c("long","lat","lgcatch")
idw.o[!ok,"lgcatch"] <- NA
surface<-matrix(idw.o$lgcatch,byrow=F,nrow=length(y))
int.scp <-list(x=x,y=y,z=surface) #--- lista per grafici

image(int.scp, xlab="Longitude", ylab="Latitude",xlim=c(-75.5,-71.50), ylim=c(38,42))	
contour(int.scp, add=T)
points.geodata(scallops.geo,pt.divide="quintiles", col=1:5,add=T)
map("usa", add=T, xlim=c(-74,-71), ylim=c(38.2,41.5),fill=T,col=3,	xlab="longitudine",ylab="latitudine")	
plot(w,border="gray",add=T,lwd=3)		
map("usa", add=T, xlim=c(-74,-71), ylim=c(38.2,41.5),fill=T,col=3,	xlab="longitudine",ylab="latitudine")	

persp(int.scp,xlab="longitudine",ylab="latitudine",zlab="lgcatch",
		      expand=1,theta=30,phi=20,ticktype="detailed" )		
```

































