---
title: "Laboratorio 3"
output: 
  html_document:
    keep_md: true
---

```{r setup, include=FALSE}
knitr::opts_chunk$set(echo = TRUE)
```



```{r}
require(geoR)
dat.om<-soja98
str(dat.om) 		# numero di osservazioni e variabili 
summary(dat.om)	# descrittive per ogni variabile nel data set
d1<-obj <- dat.om[,c("X","Y","MO")];	summary(obj)
```

La variabile MO ha un campo di variazione limitato, con moda e mediana vicini, si può supporre simmetria e non sembrano esserci outliers.

Preparazione dati per GeoR:

```{r}
dat.om.geo <- as.geodata(obj,coords.col=1:2,data.col=3)		# converte oggetto in classe geodata
plot(dat.om.geo)
```

Risulta una tendenza da sud a nord che aumenta la concentrazione. Potrebbe esserci componente di larga scala, anisotropia.

## Analisi variabilità di piccola scala

**Nuvola del variogramma**

```{r}
plot(variog(dat.om.geo, estimator.type="classical",option="cloud"),cex=0.4)
```

In ascissa stiamo plottando le distanze, in ordinata la differenza tra le Y. 

Non ci dà particolari informazioni, vediamo solo che cresce un po' aumentando la distanza. Potrebbe quindi esserci un trend.

**Variogramma empirico**

```{r}
dat.om.var <- variog(dat.om.geo,	estimator.type="classical", uvec=14)
plot(dat.om.var)
```

Rimuovendo l'opzione cloud, variog non calcola la nuvola, ma produce il variogramma empirico. Calcola delle bande di confidenza e plotta nelle ascisse i punti centrali delle classi e ordinate le medie delle differenze al quadrato. 




## Stima del variogramma

estimator.type = classical --> variogramma empirico;

estimator.type = modulus --> variogramma robusto;

```{r}
dat.om.var.robust <- variog(dat.om.geo, estimator.type="modulus",uvec=14)
plot(dat.om.var,main="variogramma empirico",ylim=c(0,110));	
plot(dat.om.var.robust,main="variogramma robusto",ylim=c(0,110))
```

I due output sono pressoché identici nel lato che ci interessa poiché non ci sono outlier evidenti.

Lisciamento kernel del variogramma:

```{r}
vario.s <- variog(dat.om.geo, op="sm", band=sd(dat.om.var$u)) 
plot(vario.s,type="l",ylim=c(0,110))
points(dat.om.var$u, dat.om.var$v, col=2)	# aggiunge variogramma empirico al plot
```

Ottengo un'operazione di lisciamento migliore, meno brutale rispetto a prima, ma le informazioni che ci vengono fornite sono molto simili.

Sarebbe stato meglio farlo con le sd di tutte le distanze tra tutti i punti

```{r}
a <- variog(dat.om.geo, estimator.type="classical",option="cloud")
vario.a <- variog(dat.om.geo, op="sm", band=sd(a$u))
par(mfrow=c(1,1))
plot(vario.a, type="l", ylim=c(0,80))
```

Posso pensare che la soglia del variogramma sia circa 45, mentre il range potrebbe essere in corrispondenza della distanza 100.

Il nugget posso ipotizzare sia intorno a 20: il fenomeno risulta essere non molto disturbato dal rumore, infatti quasi la metà della variabilità (20/40) è dovuta al white noise, ovvero la componente di errore.

**Variogrammi direzionali**

Come usare variog per variogrammi direzionali: 1) oggetto geodata 2) specifichiamo la direzione verso la quale vogliamo calcolare il variogramma empirico, ovvero l'angolo azimutale 3) tolleranza angolare

Scegliendo pi/8 come tolleranza impongo che ogni coppia entri in un solo variogramma direzionale.

```{r}
vario.0  <- variog(dat.om.geo,  dir=0,    tol=pi/8)   # sud nord 
vario.45 <- variog(dat.om.geo,  dir=pi/4, tol=pi/8)   # sud ovest / nord est
vario.90 <- variog(dat.om.geo,  dir=pi/2, tol=pi/8)   # est ovest
vario.135 <- variog(dat.om.geo, dir=pi*3/4, tol=pi/8) # sud est / nord ovest 

plot(c(0,180),c(0,100),type="n",xlab="distanza",ylab="semivarianza")#,type="p"
lines(dat.om.var)
lines(vario.0 , col=2,lty=2)
lines(vario.45, col=3,lty=3)
lines(vario.90, col=4,lty=4)
lines(vario.135,col=5,lty=5)
legend("topleft", cex=0.8, 
        legend=c("omnidirectional", expression(0 * degree), 
				expression(45 * degree), expression(90 * degree), 
				expression(135 * degree)), lty=c(1:5),col=1:5)
```

Le stime nei variogrammi sono molto più variabili, in quanto la numerosità è molto più bassa.

Tutti i variog direzionali tranne quello blu, presentano una crescita con l'aumentare della distanza.

Questo vuol dire che molto probabilmente sussiste un trend, di direzione nord sud (come si era visto sopra in un altro grafico).

Il variog rosso decresce. Questo può essere dato da una numerosità molto bassa negli ultimi bin. 

Per vedere il processo al netto del trend si può osservare il variogramma direzionale est-overt (ortogonale al trend!).

Un modo per trattare il trend è il seguente: 

* stimo componente di larga scala OLS (polinomio max 3° grado)
* tolgo componente di larga scala
* stimo variogramma empirico sui residui della regressione senza larga scala

**Stima variogramma con trend**

```{r}
dat.om.var.notr <- variog(dat.om.geo,trend ="1st", estimator.type="classical", uvec=14)	
plot(dat.om.var.notr)
```

Detrend fatto a mano:

```{r}
plot(variog(
		as.geodata(obj=data.frame(obj[,1:2],res=residuals(lm(obj$MO~obj$Y))),
		coords.col=1:2,data.col=3),uvec=14
		),ylim=c(0,60))
```

`res=residuals(lm(obj$MO~obj$Y)))` --> dati su cui faccio il variogramma, prendo i residui di una regressione lineare in direzione Y, l'unica dove ho visto esserci un trend.

`obj[,1,2]` --> prendo le prime due colonne, le coordinate, e ci aggiungo `res`, che è la variabile risposta del variog.

**Esercizio** Detrendizzare manualmente i dati con un trend di primo grado in X e Y e costruire il variog dei residui 

```{r}
plot(variog(as.geodata(obj=data.frame(obj[,1:2],res=residuals(lm(obj$MO~obj$Y+obj$X))),
                       coords.col=1:2,data.col=3), uvec=20),ylim=c(0,60))
```

Detrendizzando rispetto a tutte e due le coordinate viene uguale perché X non è significativa:

```{r}
summary(lm(obj$MO~obj$Y+obj$X))
```

Sussiste infatti anisotropia e un trend verticale in Y.

Direzionali detrendizzati:

```{r}
 date.om.geo.det = as.geodata(obj=data.frame(obj[,1:2],res=residuals(lm(obj$MO~obj$Y+obj$X))))
  vario.0  <- variog(date.om.geo.det,  dir=0,    tol=pi/8) ##var empirico in direzione sud nord
  vario.45 <- variog(date.om.geo.det,  dir=pi/4, tol=pi/8) #sud ovest --> nord est
  vario.90 <- variog(date.om.geo.det,  dir=pi/2, tol=pi/8)
  vario.135 <- variog(date.om.geo.det, dir=pi*3/4, tol=pi/8)
  dat.om.var.det <- variog(date.om.geo.det,	estimator.type="classical", uvec=14)
  
plot(c(0,180),c(0,100),type="n",xlab="distanza",ylab="semivarianza", 
       main="Variogrammi dei residui")#,type="p"
  lines(dat.om.var.det) #omnidir
  lines(vario.0 , col=2,lty=2)
  lines(vario.45, col=3,lty=3)
  lines(vario.90, col=4,lty=4)
  lines(vario.135,col=5,lty=5)
  legend("topleft", cex=0.8, 
         legend=c("omnidirectional", expression(0 * degree), 
                  expression(45 * degree), expression(90 * degree), 
                  expression(135 * degree)), lty=c(1:5),col=1:5)
```


## Stima parametrica del variogramma tramite LS

setto la massima distanza pari a 150 per togliere distanze poco significative

```{r}
max.dist <- 150
dat.om.var <- variog(dat.om.geo, estimator.type="classical",max.dist=max.dist)	# variogramma empirico
```

Sovrapponiamo un modello  teorico al variog empirico

```{r}
plot(dat.om.var, main="valutazione visiva variogrammi", ylim=c(0,60))
lines.variomodel(cov.model = "exp", cov.pars = c(25,35), nug =20,  
          max.dist=max.dist,col=2,lty=2)
abline(h=45)
```

0.95*soglia = secondo elemento di cov.pars perchè la soglia è un asintoto orizzontale, in questo caso il range

NB: io specifico come primo parametro di cov.pars la soglia parziale. quindi soglia effettiva = parziale + nugget = 45

Un modello di questo tipo interpola ragionevolmente bene il variogramma empirico, il quale sembra essere una stima attendibile del variog teorico.

**Esercizio**. Aggiungere al grafico precedente il variog esponenziale con soglia 35 e 45. Replicare l'esercizio con funzioni di variogramma diverse: sferico e wave

```{r}
plot(dat.om.var, main="valutazione visiva variogrammi", ylim=c(0,60))
lines.variomodel(cov.model = "exp", cov.pars = c(25,35), nug =20,  
          max.dist=max.dist,col=2,lty=2)
abline(h=45)

lines.variomodel(cov.model = "exp", cov.pars = c(35,45), nug =20,  ##con cov.model, gli dico quale variogramma
	                   #voglio implementare
	                   max.dist=max.dist,col=3,lty=3) 
lines.variomodel(cov.model = "wave", cov.pars = c(25,35), nug =20,  
                 max.dist=max.dist,col=4,lty=4)
lines.variomodel(cov.model = "spherical", cov.pars = c(25,35), nug =20,  
                 max.dist=max.dist,col=5,lty=5)
legend("bottomright", cex=0.8, 
       legend=c("variogramma empirico", "variogramma teorico exp 1",
                "variogramma teorico exp 2", "var wave", "var sferico"), lty=c(1:5),col=1:5)
```


### Metodo WLS

Funzione variofit: richiede 1) variogramma empirico 2) valori di inizializzazione per LS 3) `fix.nugget` = False

```{r}
dat.om.var.fit <- variofit(dat.om.var,ini.cov.pars=c(25,35),
		    cov.model="exponential", fix.nugget=FALSE, nugget=20)
summary(dat.om.var.fit)
```

`spatial.component` = stime per soglia parziale e range

`nugget.component` = stima per il nugget

`practicalRange` = stima del range quando la soglia è asintotica = 0.95*soglia

```{r}
dat.om.var.fit$cov.pars  # stima di  soglia parziale e range 
dat.om.var.fit$nugget    # stima del nugget
dat.om.var.fit$value     # somma dei quadrati
```


Confronto grafico tra i variogrammi parametrici stimati e il variogramma empirico 

Effetto ponderazione e massima distanza

1) Variogramma empirico

```{r}
dat.om.var <- variog(dat.om.geo, estimator.type="classical")	     # variogramma empirico
plot(dat.om.var)
```

2) OLS

```{r}
dat.om.var.fit.ols <- variofit(dat.om.var,
	  	ini.cov.pars=c(25,35),
		  cov.model="exponential", fix.nugget=FALSE,nugget=20,weights = "equal" )
  ##se metto weights=equal---> WLS collassa a OLS
plot(dat.om.var)
lines(dat.om.var.fit.ols,col=2, lty=2, lwd=2)
```

3) WLS con npairs come peso

```{r}
dat.om.var.fit.wls <- variofit(dat.om.var,
	  	ini.cov.pars=c(25,35),
		  cov.model="exponential", fix.nugget=FALSE,nugget=20)
plot(dat.om.var)
lines(dat.om.var.fit.wls,col=3, lty=3, lwd=3)
```

4) OLS con max.dist = 150

```{r}
dat.om.var.fit.ols.MD<- variofit(dat.om.var, ini.cov.pars=c(25,35), 
	  		cov.model="exponential", fix.nugget=FALSE,nugget=20, 
		  	weights="equal", max.dist=max.dist)
plot(dat.om.var)
lines(dat.om.var.fit.ols.MD,col=4, lty=4, lwd=2)
```

5) OLS con max.dist = 150

```{r}
dat.om.var.fit.wls.MD<- variofit(dat.om.var, ini.cov.pars=c(25,35), 
			cov.model="exponential", fix.nugget=FALSE,nugget=20, 
			max.dist=max.dist)
plot(dat.om.var)
lines(dat.om.var.fit.wls.MD,col=5, lty=5,lwd=3)
```

Tutto in uno:

```{r}
plot(dat.om.var)
lines(dat.om.var.fit.ols,col=2, lty=2, lwd=2)
lines(dat.om.var.fit.wls,col=3, lty=3, lwd=3)
lines(dat.om.var.fit.ols.MD,col=4, lty=4, lwd=2)
lines(dat.om.var.fit.wls.MD,col=5, lty=5,lwd=3)
legend(15,20,c("variogramma empirico",
				"variogramma ols - modello esponenziale",
				"variogramma wls - modello esponenziale",
				paste("variogramma ols - modello esponenziale max dist=",
				max.dist,sep=""),
				paste("variogramma wls - modello esponenziale max dist=",
				max.dist,sep="")),
				lty=1:5, col=1:5,cex=0.9,bty="n")
```

Confronto tra modelli:

```{r}
round(rbind(
  	wls.maxdist150=summary(dat.om.var.fit.wls.MD)$estimated.pars,
	  ols.maxdist150=summary(dat.om.var.fit.ols.MD)$estimated.pars,
	  wls.maxdist=summary(dat.om.var.fit.wls)$estimated.pars,
	  ols.maxdist=summary(dat.om.var.fit.ols)$estimated.pars
	),1)
```


Stima modello sferico:

```{r}
dat.om.var.fit.sphe.ols <- variofit(dat.om.var,ini.cov.pars=c(35,70),
	  	cov.model="spherical", fix.nugget=FALSE, nugget=10, weights = "equal",
		  max.dist=max.dist)
plot(dat.om.var)
lines(dat.om.var.fit.sphe.ols,lwd=2)
```

Confronto tra modelli:

```{r}
round(
	  rbind(
		  modello.sferico=c(summary(dat.om.var.fit.sphe.ols)$estimated.pars,
		     range.effettivo=summary(dat.om.var.fit.sphe.ols)$practicalRange,
	  	   SumSquares=summary(dat.om.var.fit.sphe.ols)$sum.of.squares)
		  ,
		  modello.esponenziale=c(summary(dat.om.var.fit.ols.MD)$estimated.pars,
		     range.effettivo=summary(dat.om.var.fit.ols.MD)$practicalRange,
		     SumSquares=summary(dat.om.var.fit.ols.MD)$sum.of.squares)
	   ),
	  digits=1)
```


**Esercizio** riportare su uno stesso grafico i due variogrammi, sferico ed esponenziale stimati tramite ols insieme al variogramma empirico

```{r}
plot(dat.om.var)
	lines(dat.om.var.fit.sphe.ols,lwd=2, lty=2, col=2)
	lines(dat.om.var.fit.ols.MD,lwd=2, lty=3, col=3)
	legend("bottomright",c("variogramma empirico","variogramma sferico","variogramma esponenziale"),
	       col=c(1:3),lty=c(1:3))
```

## Stima parametrica del variogramma tramite ML

```{r}
dat.om.lik.fit <- likfit(dat.om.geo,ini.cov.pars=c(35,46),
		cov.model="exponential",trend="cte", fix.nugget=FALSE,nugget=20,
		nospatial=FALSE,messages=T)
print(dat.om.lik.fit)
summary(dat.om.lik.fit)
plot(dat.om.var)
lines(dat.om.var.fit,col=2, lty=2)		# aggiunge plot stime WLS
lines(dat.om.lik.fit,col=5, lty=3)    # aggiunge plot stime ML
legend("bottomright",c("variogramma empirico","variogramma WLS","variogramma ML"),
col=c(1:3),lty=c(1:3))
```


## Valutazione della variabilità del variogramma tramite MonteCarlo e test grafici via permutazione

Idea: si simulano campioni da traettorie di struttura nota, fissando i parametri del variog ai valori stimati (wls) e si calcolano i variog empirici su dati simulati

Via WLS:

```{r}
alpha=dat.om.var.fit.wls$nugget		      # nugget
phi<-dat.om.var.fit.wls$cov.par[2]	    # range
C0=dat.om.var.fit.wls$cov.par[1]+alpha	# soglia
```

Esempio con 4 simulazioni:

```{r}
set.seed(123)
n<-200		#### numero siti di "rilevazione"
m<-grf(n=n, cov.pars=dat.om.var.fit.wls$cov.par,nsim=4,nugget=alpha,xlim=c(0,150),ylim=c(0,115))


par(mfrow=c(2,2))
for(i in 1:4){
  # ###- nuovo "campione" con autocorrelazione data
	  dat3<-data.frame(m$coords,z=m$data[,i])		       
	  dat3.geo <- as.geodata(dat3,coords.col=1:2,data.col=3) # converte oggetto in classe geodata
	  dat3.z.vario <- variog(dat3.geo, estimator.type="classical")
	  plot(dat3.z.vario)
	  lines.variomodel(cov.model = "exp", cov.pars = c(C0-alpha,phi), nug =alpha,
		  max.dist=max.dist ,col=2,lty=2)  # parametrizzazioe del covariogramma come richiesto da geoR
    }
```

valutazione della variabilità del variogramma

```{r}
par(mfrow=c(1,1))
dat.om.env.mod <- variog.model.env(dat.om.geo, 
					obj.v = dat.om.var, model.pars =dat.om.var.fit)	#simulazione da modello
plot(dat.om.var, env =dat.om.env.mod )
lines(dat.om.var.fit,col=2, lty=2)
```

valutazione della correlazione spaziale - test grafico via permutazione

```{r}
dat.om.env <- variog.mc.env(dat.om.geo, obj.var = dat.om.var,save.sim=T)	
  plot(dat.om.var, envelope = dat.om.env)
```


























